【裁判字號】    99,事聲,375
【裁判日期】    991224
【裁判案由】    消債聲明異議
【裁判全文】
臺灣高雄地方法院民事裁定             99年度事聲字第375號
異  議  人
即  債權人  萬泰商業銀行股份有限公司
法定代理人  盧正昕
相  對  人
即  債務人  李東山
上列異議人對於本院民事執行處司法事務官民國99年10月4 日所
為97年度司執消債更字第332 號認可更生方案裁定聲明異議，本
院裁定如下：
    主  文
原裁定廢棄。
    理  由
一、按關於更生或清算之程序，除本條例別有規定外，準用民事
    訴訟法之規定，消費者債務清理條例第15條定有明文。而當
    事人對於司法事務官處理事件所為之終局處分，得於處分送
    達後10日之不變期間內，以書狀向司法事務官提出異議。司
    法事務官認前項異議有理由時，應另為適當之處分；認異議
    為無理由者，應送請法院裁定之。法院認第一項之異議為有
    理由時，應為適當之裁定；認異議為無理由者，應以裁定駁
    回之。民事訴訟法第241 條第1至3項定有明文。又按法院得
    將更生方案之內容及債務人財產及收入狀況報告書通知債權
    人，命債權人於法院所定期間內以書面確答是否同意該方案
    ，逾期不為確答，視為同意。且按更生方案經可決者，法院
    應為認可與否之裁定。對於第一項認可之裁定提起抗告者，
    以不同意更生方案之債權人為限。消費者債務清理條例第60
    條第1 項及62條第1、4項分別定有明文。復按「債務人有薪
    資、執行業務所得或其他固定收入，法院認更生方案之條件
    公允者，得不經債權人會議可決，逕依債務人之聲請或依職
    權以裁定認可更生方案」、「擔保及無優先權債權受償總額
    ，顯低於法院裁定開始更生程序時，依清算程序所得受償之
    總額者，法院不得為前項之認可」，此為消費者債務清理條
    例第64條第1 項、第2 項第3 款所明訂。
二、異議意旨略以：原裁定雖以相對人97年度收入作為計算基準
    ，而認相對人所提更生方案可行，惟相對人95至97年總收入
    依序為新臺幣（下同）885,289 元、930,370 元、 959,839
    元，堪認有逐漸上升之趨勢，是應另行查明相對人現行實際
    收入，以惟債權人公平受償權利。又債務人現名下尚有汽車
    及房屋等資產，於相對人經濟困頓之際，尚應適當處分換價
    以清償債務，而非藉由更生程序減輕債務負擔並累積資產。
    又如以相對人97年度每月收入79,987元計算，扣除相對人所
    主張之房貸費用32,000元及相對人個人必要生活費11,309元
    ，所餘6,578 元即應係相對人未成年女兒之扶養費，惟就相
    對人所提之二階段還款方案以觀，相對人於其未成年女兒成
    年後所增加還款金額僅為2,400 元，顯尚未將其所減免支出
    之扶養費用全用以清償債務，此亦有重為審酌之必要等語，
    並聲明：原裁定廢棄。
三、經查：消費者債務清理條例之制定，乃為使負債務之消費者
    得依本條例所定程序清理其債務，保障債權人之公平受償，
    以謀求消費者經濟生活之更生，故除有第63條所定之情形外
    ，法院得斟酌裁量認可更生方案。查本院97年度司執消債更
    字第332 號所認可之更生方案，相對人所積欠之無擔保及無
    優先權之債務總額為4,105,316 元，所提更生方案中已載明
    願每月清償30,100元，而在清償96個越後，清償金額為2,01
    6,700 元，則全體債權人之債權可受償72.79 ％，爰審酌系
    爭更生方案既為相對人提出，以更生程序係使相對人避免清
    算程序，為有利於相對人，則相對人當無故意提出顯無法履
    行之更生方案而被迫進入清算程序。又查相對人99年全年總
    所得為1,268,765 元（包含薪資、加班費、年終獎金、考績
    獎金），平均每月所得為105,730 元，此有本院依職權調閱
    之相對人全年度薪資資料附卷可查，而相對人前曾申報其每
    月必要支出為房貸費用32,000元及必要生活費21,207元，此
    並為異議人所不爭執，則以相對人每月所得扣除上開必要支
    出後，應尚餘有52,523元可供清償債務，是原認可裁定之第
    一階段、第二階段更生方案分別以每月30,100元、33,500元
    為清償金額自非公允。又相對人固曾於定更生方案程序中主
    張其將來可能因調職而無法領取主管加給、地域加給云云，
    然更生方案是否允當應係斟酌現時相對人之固定收入及必要
    支出，而定其公允之還款方案即可，而相對人將來是否調職
    ，須視其任職表現、機關內部考量等等諸多因素而定，係屬
    無法確定之情事，自非目前得審酌之確定事項，相對人主張
    應不可採。至於異議人主張相對人應將其名下所有之不動產
    及汽車1 輛予以變價清償債務等語，惟本件相對人係聲請更
    生，尚非聲請清算，並無須將相對人現有財產加以變價以清
    償債務，併此敘明。
四、綜上，本件更生方案未確實審酌相對人實際所得情形，則聲
    明異議人請求廢棄原裁定，應認為有理由，爰依民事訴訟法
    第240 條之4 第3 項裁定如主文所示，應由本院民事執行處
    依法繼續審究辦理。
中    華    民    國    99    年    12    月    24    日
                  民事鳳山分庭  法      官  吳文婷
上為正本係照原本作成
如不服本裁定，應於裁定送達後10日內，以書狀向本院提出抗告
，並繳納抗告費新臺幣1千元。
中    華    民    國    99    年    12   月    24     日
                                書  記  官  林仕興

司法院資訊處製作；財團法人民間司法改革基金會備份。
